臺灣高雄地方法院刑事判決　　　　　　　94年度訴字第3710號
公　訴　人　臺灣高雄地方法院檢察署檢察官
被　　　告　乙○○
上列被告因偽造文書等案件，經檢察官提起公訴（94年度偵緝字
第2119號），本院判決如下：
    主  文
乙○○連續行使偽造私文書，足生損害於他人，處有期徒刑肆月
，如易科罰金，以參佰元折算壹日。偽刻之「甲○○」印章壹枚
、「市內電話業務申請書」上偽造之「甲○○」署名壹枚、印文
參枚、偽造之「陳麗玲」署名及指印各壹枚、「中華電信行動電
話業務（租用／異動）申請書」上偽造之「甲○○」署名及印文
各貳枚，均沒收之。
    事  實
一、乙○○於民國92年中某日，在高雄市新興市場某處拾獲陳麗
    玲遺失之國民身分證1 張，竟意圖為自己不法之所有，予以
    侵佔入己，留供己不法使用。嗣乙○○透過網路下載列印，
    自不詳人士處取得業已變造合成他人照片之甲○○國民身分
    證影本；復於92年9 月4 日之前某日，以換貼自己相片方式
    ，變造前開陳麗玲國民身份證，足以生損害於陳麗玲；再基
    於偽造印章之犯意，在不詳時地，委由不知情之刻印業者偽
    造「甲○○」之印章1 枚，足生損害於甲○○。乙○○於取
    得甲○○經變造之國民身分證影本、變造陳麗玲之國民身分
    證並偽造甲○○印章後，即意圖為自己不法之所有及利益，
    並基於概括之犯意，連續於92年9 月4 日及同年月29日，二
    度攜帶前揭變造之甲○○之國民身分證影本、陳麗玲之國民
    身分證及偽刻之「甲○○」印章，前往中華電信股份有限公
    司（以下簡稱中華電信公司），先於92年9 月4 日偽造「甲
    ○○」、「陳麗玲」之署名於甲○○名義之「市內電話業務
    申請書」一紙，並蓋用偽刻之「甲○○」印章於其上，連同
    變造之「甲○○」、「陳麗玲」國民身分證影本，持之向中
    華電信公司申辦市內電話，足生損害於陳麗玲、甲○○及中
    華電信公司；乙○○再於94年9 月29日偽造「甲○○」之署
    名於「中華電信行動電話業務（租用／異動）申請書」二紙
    ，並均蓋用偽刻之「甲○○」印章於其上，持之向中華電信
    公司申辦二個門號之行動電話，足生損害於甲○○及中華電
    信公司。中華電信公司受理之承辦人員見乙○○能提出「林
    家慧」之國民身分證影本及「陳麗玲」之國民身分證，一時
    不疑有他，誤信乙○○確係「陳麗玲」，而甲○○亦確實曾
    委託「陳麗玲」至中華電信公司申辦上開市內電話及行動電
    話，乃將00-0000000門號租予甲○○，以及將0000000000、
    0000000000門號之晶片卡（SIM 卡）交付予乙○○。乙○○
    於詐得前開市內電話門號使用權利後，乃承前詐欺得利之概
    括犯意，連續撥打使用該市內電話門號，致使中華電信公司
    誤信甲○○合法使用該市內電話門號而提供通訊服務，並將
    通訊費用列入甲○○之帳單，乙○○因而獲得相當於使用該
    市內電話門號通訊之財產上不法利益共計新台幣（以下同）
    25096 元。至於前揭詐得之行動電話門號SIM 卡，乙○○則
    以每一門號2000元代價，連續將該上開二行動電話門號分別
    出售給不詳之外籍勞工使用，共計得款4000元，而幫助各該
    不詳之外籍勞工連續撥打0000000000號行動電話，獲得相當
    於使用該門號之財產上不法利益達15430 元，另連續撥打
    0000000000號行動電話，獲得相當於使用該門號之財產上不
    法利益4061元（上開三門號電話費用共計44587 元）。嗣因
    甲○○於93年3 月18日在住家收到中華電信高雄營運處欠費
    通知單，始知向中華電信公司反應而報警循線查獲上情。
二、案經內政部警政署電信警察隊第三中隊報告臺灣高雄地方法
    院檢察署檢察官偵查起訴。
    理  由
一、程序部分：本件被告所犯為死刑、無期徒刑或最輕本刑為三
    年以上有期徒刑以外之罪，其於準備程序中就被訴事實為有
    罪之陳述，經法官告知簡式審判程序之旨，並聽取公訴人之
    意見後，依刑事訴訟法第273 條之1 第1 項規定，裁定由受
    命法官獨任進行簡式審判程序，合先敘明。
二、訊據被告乙○○對上揭時、地犯罪事實，業已於偵訊及本院
    審理時均坦承不諱，核與證人即被害人甲○○在警詢證述：
    未曾向中華電信申請前開市內電話及行動電話門號等語，及
    證人即被告之妹林秀娟在警詢證稱：上開市內電話裝機地址
    是其所購買，在92年7 月5 日起交由被告居住之房屋所在，
    申請書上「陳麗玲」相片是被告的，3 份申請書上所寫字跡
    是被告的字跡，被告曾經在92年9 月10日、同年10月24日、
    10月30日、11月3 日使用前開市內電話撥打至其使用之
    0000000000行動電話等語相符。復有變造「陳麗玲」、「甲
    ○○」國民身份證影本、市內電話業務申請書1 紙、中華電
    信行動電話業務（租用／異動）申請書2 紙、中華電信高雄
    營運處客戶欠費明細清單2 紙、中華電信南區電信分公司國
    內外長途電話通話明細清1 份、被害人甲○○出具之切結書
    1 紙、內政部警政署刑事警察局鑑驗通知書1 份等件附卷可
    稽，事證明確，被告犯行洵堪認定。
三、按影本與原本可有相同之效果，如將原本予以影印後，將原
    本之部分內容竄改，重加影印，其與無制作權人將其原本竄
    改，作另一表示其意思者無異，應成立變造文書罪（最高法
    院72年度第14次刑事庭會議決議參照）。而行動電話ＳＩＭ
    卡，可供通訊之使用，且在一定條件下具有可轉讓性，而有
    一定之財產價值，顯具有財物之性質。是被告乙○○拾得「
    陳麗玲」國民身分證後變造並持以行使，及取得他人變造之
    「甲○○」國民身分證影本後再持以行使，核其此部分所為
    ，係犯刑法第337 條之侵占遺失物罪、第216 條、第212 條
    之行使特種文書罪；被告變造「陳麗玲」國民身分證之低度
    行為，為行使之高度行為所吸收，不另論罪。被告利用不知
    情之刻印業者偽刻「甲○○」印章，核其所為係犯刑法第
    217 條第1 項偽造印章罪，為間接正犯。被告於上開「市內
    電話業務申請書」上偽造「甲○○」之署名、印文，並偽造
    「陳麗玲」之署名、指印後持以行使，另於「中華電信行動
    電話業務（租用／異動）申請書」上偽造「甲○○」署名及
    印文後持以行使，核其所為係犯刑法第216 條、第210 條之
    行使偽造私文書罪；被告偽造署押、印文之一部行為，為偽
    造私文書之全部行為所吸收，其偽造私文書之低度行為，為
    行使偽造私文書之高度行為所吸收，均不另論罪。被告冒用
    他人身分向中華電信公司申辦市內電話取得通訊服務之利益
    後，再撥打該電話，獲得相當於市內電話費用支出之財產上
    不法利益，核其所為係犯刑法第339 條第2 項之詐欺得利罪
    。被告冒用他人身分申辦上開行動電話並取得SIM 卡，核其
    所為係犯刑法第339 條第1 項之詐欺取財罪。被告侵占陳麗
    玲國民身分證，與出售上開SIM 卡供不詳之外籍勞工使用等
    情，其所犯之刑法第337 條侵占遺失物罪與幫助犯刑法第33
    9 條第2 項詐欺得利罪，雖未載明於起訴書所犯法條欄內，
    惟業已於起訴書犯罪事實欄載明，被告此部分之犯行，應認
    業經檢察官提起公訴，本院自得併為審酌。被告於92年9 月
    29日雖同時申辦二門號行動電話並獲得二張SIM 卡，惟其被
    害人同一，侵害法益同一，應僅成立單純一罪，不能論以裁
    判上一罪。被告連續轉售上開二門號之SIM 卡供不詳之外籍
    勞工使用，使各該外籍勞工獲得相當於支出行動電話費用之
    財產上不法利益，核其此部分所為，則係幫助他人犯刑法第
    339 條第2 項之詐欺得利罪。被告先後於92年9 月4 日及同
    年月29日二度行使變造身分證及偽造私文書之行為，及自己
    先後多次撥打市內電話、二度幫助他人撥打行動電話之行為
    ，均時間緊接，所犯罪名亦各相同，顯係基於概括犯意為之
    ，皆為連續犯，應各論以一罪，並加重其刑。被告自己所犯
    詐欺得利罪與幫助他人犯詐欺得利罪，犯意不同，顯難認係
    基於概括之犯意為之，尚不能依連續犯之規定論以一罪。被
    告出售SIM 卡幫助他人犯詐欺得利罪，所為係詐欺得利罪構
    成要件以外之行為，為幫助犯，應依刑法第30條第2 項之規
    定按正犯之刑減輕之，並與其連續犯之加重，依刑法第71條
    之規定，先加後減之。而被告所犯上開侵占遺失物罪、連續
    行使變造特種文書、偽造印章罪、連續行使偽造私文書罪、
    詐欺取財罪、連續幫助詐欺得利罪及連續詐欺得利罪，均係
    為達詐得免繳通話費及取得SIM 卡以供出售得利之目的，上
    開罪名間均具有方法結果之牽連關係，為牽連犯，應依刑法
    第55條之規定，從一重之連續行使偽造私文書罪處斷。爰審
    酌被告為圖私利而持變造之國民身分證冒名行使，以申辦電
    話後供自己及第三人使用，致被害人中華電信公司受有電話
    費用之損害共計44587 元，損害非輕，被告並因轉售SIM 卡
    得款2000元，惟被告於犯後坦認犯行，非無悔意，犯後態度
    良好，及其犯罪之之手段一切情狀，判處如主文所示之刑，
    並諭知易科罰金之折算標準，以示懲儆。變造之「陳麗玲」
    國民身分證之被告相片，雖為被告所有，且係供犯罪所用之
    物，惟並未扣案，為免將來執行之困難，爰不予以宣告沒收
    。而該國民身分證既係被告所侵占（其上之被告相片除外）
    ，即非被告所有；另變造之「甲○○」國民身分證影本雖係
    被告自行列印，惟業已於申辦電話時與變造之「陳麗玲」國
    民身分證影本一併交付並移轉所有權予中華電信公司，均已
    非被告所有，且均非違禁物，均不併為沒收之諭知。至於偽
    刻之「甲○○」印章一枚、「市內電話業務申請書」上偽造
    之「甲○○」署名一枚、印文三枚、偽造之「陳麗玲」署名
    及指印各一枚、「中華電信行動電話業務（租用／異動）申
    請書」上偽造之「甲○○」署名及印文各一枚，均應依刑法
    第219 條之規定，不問屬於犯人與否，沒收之。
據上論斷，應依刑事訴訟法第273 條之1 第1 項、第284 條之1
、第299 條第1 項前段、刑法第216 條、第210 條、第212 條、
第217 、第219 條、第337 條、第339 條第1 項、第2 項、第56
條、第30條第2 項、第55條、第47條、第41條第1 項前段，罰金
罰鍰提高標準條例第1 條前段、第2 條，判決如主文。
本案經檢察官丙○○到庭執行職務。
中　　華　　民　　國　　94　　年　　12　　月　　19　　日
                  刑事第九庭  法　官  王啟明
以上正本證明與原本無異。
如不服本判決，應於收受送達後10日內向本院提出上訴書狀。
中　　華　　民　　國　　94　　年　　12　　月　　19　　日
　　　　　　　　　　　        書記官   陳心儀
附錄所犯法條:
中華民國刑法
第  210 條  (偽造變造私文書罪)
            偽造、變造私文書，足以生損害於公眾或他人者，
            處五年以下有期徒刑。
第  212 條  (偽 造變造特種文書罪)偽 造、變造護照、旅券、
            免許證、特許證及關於品行、能力服務或其他相類
            之證書、介紹書，足以生損害於公眾或他人者，處
            一年以下有期徒刑、拘役或三百元以下罰金。
第  216 條  (行 使偽造變造或登載不實之文書罪)行 使第二百
            十條至第二百十五條之文書者，依偽造、變造文書
            或登載不實事項或使登載不實事項之規定處斷。
第  217 條  (偽 造盜用印章印文或署押罪)偽 造印章、印文或
            署押，足以生損害於公眾或他人者，處三年以下有
            期徒刑。
            盜用印章、印文或署押，足以生損害於公眾或他人
            者，亦同。
第  337 條  (侵 占遺失物罪)意 圖為自己或第三人不法之所有
            ，而侵占遺失物、漂流物或其他離本人所持有之物
            者，處五百元以下罰金。
第  339 條  (普 通詐欺罪)意 圖為自己或第三人不法之所有，
            以詐術使人將本人或第三人之物交付者，處五年以
            下有期徒刑、拘役或科或併科一千元以下罰金。
            以前項方法得財產上不法之利益或使第三人得之者
            ，亦同。
            前二項之未遂犯罰之。
